【裁判字號】    92,自緝,32
【裁判日期】    920626
【裁判案由】    詐欺
【裁判全文】
臺灣臺北地方法院刑事判決                          九十二年度自緝字第三二號
    自  訴  人  德邦有限公司
    代  表  人  陳鴻甫
    被      告  甲○○
右列被告因詐欺案件，經自訴人提起自訴，本院判決如左：
    主  文
甲○○無罪。
    理  由
一、自訴意旨略以：被告甲○○以王浩濱名義，於民國八十三年七月十六日、十七日
    、二十六日及同年八月二日、四日、十五日先後六次前往自訴人德邦有限公司營
    業處所（設臺北市中山區○○○路○段七六號二、三樓）宴請賓客，並與自訴人
    公司現場經理協調表示願意按月簽帳，自訴人可於消費翌月前往民興紡織公司收
    取現金云云，使自訴人經理誤信為真正，提供餐飲服務，總價達新臺幣（以下同
    ）二十九萬五千元。俟自訴人屆期依約派員前往收取帳款時，被告乃交付面額三
    十萬元之支票予自訴人員工，並稱溢付之五千元作為補償自訴人公司遲延收款之
    利息損失云云。詎被告所交付之支票經屆期提示後，竟因發票人簽章不符，未獲
    付款，被告亦開始避不見面，因認被告涉有刑法第三百三十九條第一項之詐欺取
    財罪等語。
二、按犯罪事實應依證據認定之，無證據不得推定其犯罪事實，刑事訴訟法第一百五
    十四條定有明文；又不能證明被告犯罪者，應諭知無罪之判決，此一規定，於自
    訴程序並有準用，同法第三百零一條第一項、第三百四十三條亦有明定。
三、本件自訴人認被告涉有前開犯行，無非以被告用以給付消費款項之支票，經屆期
    提示後，因發票人簽章不符，未獲給付，且遍尋被告無著為主要論據。訊之被告
    則堅決否認有何詐欺犯行，辯稱其因生意上應酬，經常前往自訴人店內消費，前
    後長達一年，其間均以月結方式處理帳款，嗣因被告公司營運不佳，乃就最後幾
    次之消費款項，與自訴人公司幹部另行協商處理方式，並交付被告向友人調得之
    客票作為給付本件帳款之用，其後又因公司借貸之事，遭地下錢莊逼債並揚言將
    對被告家人不利，被告只好帶同子女四處躲避，因而未再與自訴人協商還款事宜
    ，並非有意詐騙自訴人等語。
四、查被告自八十二年間起，即經常至自訴人公司消費，初期均以信用卡刷卡方式付
    款，嗣後改以簽帳（簽發本票）方式付款，迄八十三年七月十六日開始積欠款項
    未付時止，前後已陸續前往自訴人公司消費付款約一年之久，此據自訴人陳明在
    卷，並有本票六紙附卷可稽，核與被告所辯消費情節相符。顯見被告與自訴人間
    ，於本件所訴事由發生前，已有相當期間之往來紀錄，被告亦因而建立其於自訴
    人公司消費之信用模式，此觀之被告所簽帳之本票均經自訴人公司同一幹部「張
    敏」背書益證其實。是以被告自八十三年七月間起之消費行為，雖係以簽帳方式
    為之，然無施用詐術之可言；而自訴人公司循例准予簽帳，亦難謂有陷於錯誤之
    情事。至於被告嗣後雖因經濟困難，未能依約付款，其所交付自訴人之支票亦經
    退票，惟均屬債務不履行之民事糾葛，且被告所交付之支票係以第三人名義為發
    票人（俗稱客票），其簽章是否相符，亦非被告事前所知，尚難據以推論被告在
    消費時，有何不法所有之詐欺意圖。參以被告於本院審理時坦承欠款，並與自訴
    人重新核對帳款後，達成和解，益證其所辯當時因經濟情況惡化，且遭逼債甚急
    ，始未出面處理本件債務等，非無可採。此外，又無其他證據足認被告至自訴人
    公司之消費行為，有何詐欺情事，即不能證明被告犯罪，自應諭知無罪之判決。
據上論斷，應依刑事訴訟法第三百四十三條、第三百零一條第一項，判決如主文。
中     華     民     國     九十二     年     六     月     二 十 六    日
                                      臺灣臺北地方法院刑事第五庭
                                          法  官    劉方慈
右正本證明與原本無異。
如不服本判決，應於判決送達後十日內，向本院提出上訴狀。
                                          書記官    殷玉芬
中     華     民     國     九十二     年     六     月        三  十   日


司法院資訊處製作；財團法人民間司法改革基金會備份。
